臺灣高等法院刑事判決
111年度交上訴字第158號
上  訴  人  臺灣臺北地方檢察署檢察官
上  訴  人  
即  被  告  陳皓  


選任辯護人  鄭凱鴻律師
上列上訴人因被告過失致死案件，不服臺灣臺北地方法院111年
度審交訴字第9號，中華民國111年5月23日第一審判決（起訴案
號：臺灣臺北地方檢察署110年度偵字第28060號、110年度偵字
第33988號），提起上訴，本院判決如下：
    主  文
上訴駁回。
陳皓緩刑叁年。
    事實及理由
一、本案審理範圍：
㈠、按上訴得對於判決之一部為之；上訴得明示僅就判決之刑、
    沒收或保安處分一部為之，刑事訴訟法第348條第1項、第3
    項分別定有明文。是於上訴人明示僅就量刑上訴時，第二審
    即以第一審所認定之犯罪事實作為論認原審量刑妥適與否之
    判斷基礎，僅就原判決關於量刑部分進行審理，至於其他部
    分，則非第二審審判範圍。　　
㈡、本案經原審判決後，檢察官及被告陳皓（下稱被告）均不服
    原判決提起上訴，經本院詢明釐清上訴範圍，於本院準備程
    序及審理期日均明示僅就原審量刑部分上訴（見本院卷第92
    至93、114至115頁），依據前開說明，本案本院審判範圍僅
    限於原判決所處之刑，不及於原判決所認定犯罪事實及所犯
    法條（罪名）等其他部分。是本案關於犯罪事實及所犯法條
    （罪名）等部分之認定，均引用第一審判決書所記載之事實
    、證據及理由（詳如附件）。
二、檢察官上訴意旨略以：被告因本案交通事故，致被害人李韋
    德死亡，被告一再指被害人與有過失，且未能取得告訴人之
    原諒，亦未與告訴人達成和解，犯罪態度難謂良好，原審所
    量處之刑顯屬過輕等語。被告上訴意旨略以：被告對於原判
    決認定之過失不爭執，已與告訴人和解，請給予輕判及自新
    機會等語。
三、駁回上訴之理由：
㈠、按刑之量定，屬事實審法院得依職權自由裁量之事項，苟於
    量刑時，已以行為人之責任為基礎，並斟酌刑法第57條各款
    所列事項，在法定刑度內予以裁量，又未濫用其職權，所量
    之刑亦無違公平、比例及罪刑相當等量刑原則者，即難謂違
    法。
㈡、原審審理後，以被告於本件事故發生後，在未被有偵查犯罪
    職權之機關或公務員發覺前，即留在車禍事故現場，並向據
    報前往現場處理之員警承認其為肇事者，並接受裁判等情，
    有臺北市政府警察局中山分局出具之道路交通事故當事人登
    記聯單、肇事人自首情形紀錄表附卷可按（見偵查卷第65、
    67頁），足認被告對於未發覺之罪自首而接受裁判，核與自
    首規定相符，爰依刑法第62條前段規定減輕其刑，並以行為
    人責任為基礎，審酌本件車禍事故發生經過，被告就本件車
    禍事故之發生有違規跨越禁止變換車道線、超速行駛及未讓
    左側直行車先行並保持安全距離之肇事原因，所為致生被害
    人傷重不治死亡之嚴重結果，被告犯後坦承犯行，惟與告訴
    人間因賠償金額差距而無法達成和、調解協議，兼衡被告所
    陳智識程度、家庭經濟、生活狀況、及告訴人當庭所陳，並
    提出陳述狀所載就本案之意見等一切情狀，量處被告有期徒
    刑10月。經核原判決已於判決理由具體說明刑之減輕事由（
    自首）及量刑審酌事項，顯已斟酌刑法第57條各款所列情狀
    為整體評價，其中即包含檢察官上訴意旨所稱被告犯後態度
    ，所為量刑既未逾越法定刑範圍，復無違反罪責原則、公平
    原則之情事，尚無量刑失輕或失重之情況，應認係於法定刑
    度內合法行使其裁量權，檢察官上訴指摘原審量刑過輕，尚
    非可採。至於被告上訴意旨以原審所無從審酌之原審判決後
    始與告訴人達成調解之事實（詳後述），指摘原判決之量刑
    ，亦非可採。
㈢、綜上，檢察官、被告之上訴均無理由，應予駁回。　　　　
四、末按緩刑之目的，係為促使惡性輕微之被告或偶發犯、初犯
    改過自新而設，而過失犯，因惡性較之故意犯輕微，且以偶
    蹈法網者居多，自應儘可能適用緩刑制度，以勵犯罪者自新
    ，此觀乎刑法於94年2月2日修正放寬過失犯適用緩刑之要件
    甚明。查被告已於本院審理中與被害人家屬（即告訴人等3
    人）就民事賠償調解成立，有臺灣臺北地方法院臺北簡易庭
    111年度北司簡調字第1621號調解筆錄可考（附於本院卷第1
    25至126頁），且依調解筆錄所載，被告已於調解庭當場交
    付支票乙紙，告訴人均同意就刑事案件部分，由法院為被告
    緩刑諭知，復據告訴人李啟瑞、李建豪2人於本院審理時表
    示確已取得賠償，並曾為上開調解筆錄所載同意緩刑之表示
    （見本院卷第119至120頁）。本院衡酌上情，並考量被告未
    曾因故意犯罪，受有期徒刑以上刑之宣告，有本院被告前案
    紀錄表可稽，被告現有正當工作，因行車不慎肇事，堪認其
    本案過失應屬偶發，經此次偵審程序，並經諭知有期徒刑10
    月，同時考量緩刑係附隨於有罪判決之非機構式刑事處遇，
    藉由如再故意犯罪將入監執行之方式，給予某種心理上的強
    制作用，可達到矯正過錯，警惕再犯之警示作用，而無再犯
    之虞，因認本案刑之宣告以暫不執行為適當，爰依刑法第74
    條第1項第1款規定宣告緩刑3年，以啟自新。
據上論斷，應依刑事訴訟法第368條，第373條、刑法第74條第1
項第1款，判決如主文。　　
本案經檢察官李建論提起公訴，檢察官楊舒雯提起上訴，檢察官
陳玉萍到庭執行職務。
中　　華　　民　　國　　111 　年　　10　　月　　31　　日
                  刑事第二十庭  審判長法　官  吳淑惠
                                      法　官  王惟琪
                                      法　官  吳祚丞
以上正本證明與原本無異。
如不服本判決，應於收受送達後20日內向本院提出上訴書狀，其
未敘述上訴之理由者並得於提起上訴後20日內向本院補提理由書
（均須按他造當事人之人數附繕本）「切勿逕送上級法院」。
                                      書記官  楊宜蒨
中　　華　　民　　國　　111 　年　　11　　月　　1 　　日

附錄本案論罪科刑法條全文:
刑法第276條
因過失致人於死者，處五年以下有期徒刑、拘役或五十萬元以下
罰金。
附件：
臺灣臺北地方法院刑事判決
111年度審交訴字第9號
公　訴　人　臺灣臺北地方檢察署檢察官
被　　　告　陳皓　　男　(民國00年0月00日生)
　　　　　　　　　　身分證統一編號：Z000000000號
　　　　　　　　　　住○○市○○區○○路000巷00號
選任辯護人　梁燕妮律師
上列被告因過失致死案件，經檢察官提起公訴（110年度偵字第2
8060號、第33988號），被告於準備程序中就被訴事實為有罪之
陳述，經本院告知簡式審判程序之旨，並聽取當事人及辯護人之
意見後，本院合議庭裁定依簡式審判程序審理，判決如下：
    主  文
陳皓犯過失致人於死罪，處有期徒刑拾月。
    犯罪事實及理由
一、本案犯罪事實及證據名稱除補充如下外，餘均引用如附件起
    訴書之記載：
（一）犯罪事實：
 　1、第2行：普通重型機車。
　 2、第3至6行：本應遵守道路交通標誌、標線、號誌之指示，
      且應注意行車速度，應依速限標誌或標線規定，該處道路
      標繪於路面之雙白實線，用以分隔同向車道，禁止變換車
      道線之路段，該路段速限為每小時25公里，且進行變換車
      道時，應讓直行車先行，並注意安全距離，而依當時天候
      晴朗、有日間自然光線、市區柏油道路、路面乾燥、無缺
      陷，亦無障礙物，且視距良好，並無不能注意之情事，竟
      貿然以每小時逾越25公里之速度超速往前騎乘，並在繪有
      禁止變換車道之雙白實線路段逕自往左跨越變換至第三車
      道處，適有李韋德騎乘腳踏車沿圓山飯店下山道路騎乘入
      中山橋由北往南方向第三車道處，陳皓見狀，無法閃避煞
      停，而以所騎乘機車車頭撞擊李韋德所騎乘腳踏車後車尾
      處，並往前騎乘後始減速煞停。
 　3、李韋德所騎腳踏車遭後方陳皓所騎機車追撞後失控摔落倒
      地，當場受有頭部損傷、左側手部、手肘及足部擦挫傷、
      左側肋骨多發性開放性骨折、血胸、創傷性蜘蛛網膜及硬
      腦膜下出血、肝臟、脾臟撕裂傷等傷害，經送醫急救，仍
      因頭胸腹鈍創骨折、內出血、顱內出血、中樞衰竭傷重死
      亡。
　 4、嗣事故發生後，警據報前往現場處理尚不知何人為肇事者
      ，陳皓留在事故現場，在有偵查權之機關或公務員發覺前
      ，向到場處理之警員坦承其為肇事者，並接受裁判。
（二）證據部分：
　 1、被告於本院準備程序、審理期日之自白（見本院卷第52、
      107、115頁）。
　 2、臺北市政府警察局中山分局交通分隊道路交通事故補充資
      料表、馬偕紀念醫院110年9月17日出具之診斷證明書、臺
      北市政府交通局111年3月22日北市交安字第1113000302號
      函檢附臺北市車輛行車事故鑑定覆議會覆議意見書、臺北
      市交通管制工程處111年4月1日北市交工設字第111011160
      7號函（見偵查卷第55、109頁，本院卷第87、89至93、12
      2至123頁）。
　 3、按標線，依其型態以實線或虛線繪於路面或緣石上，用以
      管制交通，雙白實線，設於路段中，用於區分同向車道，
      並禁止變換車道，道路交通標誌標線號誌設置規則第149
      條第1項第8目規定明確；又駕駛人駕駛汽車，應遵守道路
      交通標誌、標線、號誌之指示；行車速度，依速限標誌或
      標線之規定；變換車道時，應讓直行車先行，並注意安全
      距離，道路交通安全規則第90條、第93條第1項前段及第9
      8條第1項第6款均明文規定。本案車禍發生地點有限速25
      公里之速限標誌，及繪有「慢」字之標誌，且該路段部分
      設繪為禁止變換車道之雙白實線，至前方路段始繪有得以
      向左變換車道之白實線、虛線乙節，此有道路交通事故現
      場圖、調查報告表（一）、事故現場照片、現場監視錄影
      光碟影像在卷可按。被告騎乘普通重型機車行經本件事故
      發生地前，本應遵守上開道路交通標誌、標線、號誌之指
      示，且依當時天候晴朗，有日間自然光線、柏油路面乾燥
      、無缺陷、亦無障礙物，視距良好，並無不能注意之情事
      ，竟疏未注意仍超越該路段速限25公里之時速行駛，並貿
      然在仍繪有雙白實線禁止變換車道處搶先逕自從第四車道
      往左變換至第三車道，且因未充分注意左側行車動態，與
      前車保持適當安全距離，以逾越該路段所設每小時25公里
      標誌規定騎乘，致見前方由李韋德所騎乘腳踏車後，閃煞
      不及，追撞李韋德所騎腳踏車車尾處，致生本件車禍事故
      ，被告違反上揭注意義務確有過失甚明，且本件車禍事故
      經送臺北市車輛行車事故委員會鑑定，及由覆議委員會覆
      議，亦均認被告上述違反義務而有過失之情，有卷附鑑定
      意見書及覆議意見書可參，至於被告雖提出被證1即臺北
      市交通管制工程處函，而認被害人在快車道內騎乘腳踏車
      ，對本件車禍事故發生亦有過失，然查據告訴人所陳被害
      人即其父親每日早上均會騎乘腳踏車至圓山飯店後山處運
      動、唱歌乙節，並佐以事發時間為事發時間該日上午7時2
      5分許，可徵被害人於事故發生前，應係從圓山飯店處離
      開而甚明，且據事故現場照片，中山橋僅第1、2車道標示
      有「禁行機車」之標誌，被害人所騎乘第3車道並無此標
      誌，該第3車道仍屬自行車可行駛之路段甚明，是被害人
      就本件車禍事故之發生顯無違反注意義務之與有過失行為
      ，併此說明。
二、論罪科刑：
（一）核被告所為，係犯刑法第276條之過失致死罪。
（二）刑之減輕事由（自首）：
　　　被告於本件事故發生後，在未被有偵查犯罪職權之機關或
      公務員發覺前，即留在車禍事故現場，並向據報前往現場
      處理之員警承認其為肇事者，並接受裁判等情，有臺北市
      政府警察局中山分局出具之道路交通事故當事人登記聯單
      、肇事人自首情形紀錄表均附卷可按（見偵查卷第65、67
      頁），足認被告對於未發覺之罪自首而接受裁判，核與自
      首規定相符，爰依刑法第62條前段規定減輕其刑。
（三）量刑：
　　　爰以行為人責任為基礎，審酌本件車禍事故發生經過，被
      告就本件車禍事故之發生有上述違規跨越禁止變換車道線
      、超速行駛及未讓左側直行車先行並保持安全距離之肇事
      原因，所為致生被害人傷重不治死亡之嚴重結果，被告犯
      後坦承犯行，惟與告訴人間因賠償金額差距而無法達成和
      、調解協議，兼衡被告所陳智識程度、家庭經濟、生活狀
      況、及告訴人當庭所陳，並提出陳述狀所載就本案之意見
      等一切情狀，量處如主文所示之刑。
據上論斷，應依刑事訴訟法第273條之1第1項、第299條第1項前
段，判決如主文。
本案檢察官李建論提起公訴，經檢察官楊舒雯到庭執行職務。
中　　華　　民　　國　　111 　年　　5 　　月　　23　　日
　　　　　　　　　刑事第二十一庭法　官　程克琳
以上正本證明與原本無異。 
如不服本判決應於收受送達後20日內向本院提出上訴書狀，並應敘述具體理由；其未敘述上訴理由者，應於上訴期間屆滿後20日內向本院補提理由書（均須按他造當事人之人數附繕本）「切勿逕送上級法院」。告訴人或被害人如對於本判決不服者，應具備理由請求檢察官上訴，其上訴期間之計算係以檢察官收受判決正本之日期為準。 因疫情而遲誤不變期間，得向法院聲請回復原狀。                                          
                                書記官  陽雅涵
中　　華　　民　　國　　111 　年　　5 　　月　　25　　日
附錄本案論罪科刑法條
刑法第276條：
因過失致人於死者，處五年以下有期徒刑、拘役或五十萬元以下
罰金。

臺灣臺北地方檢察署檢察官起訴書

                                    110年度偵字第28060號
                                               第33988號
被　　　告　陳  皓　男　26歲（民國00年0月00日生）
　　　　　　　  　　住○○市○○區○○路000巷00號
　　　　　　　　　　國民身分證統一編號：Z000000000號　　　　　　　　　　　　　　　　　　　　
上列被告因過失致人於死案件，已經偵查終結，認應該提起公訴
，茲將犯罪事實及證據並所犯法條分敘如下：
　　　　犯罪事實
一、陳皓於民國110年9月17日上午7時25分許，騎乘車號000─063
    7號重型機車，沿臺北市中山區中山橋由北往南方向行駛第
    四車道，途經臺北市中山橋往南新生高架道橋下處，本應注
    意變換車道時，應讓直行車先行，並注意安全距離，依當時
    情形並無不能注意之情事，竟疏未注意及此，貿然變換車道
    向左行駛至第三車道，自後追撞在前由李韋德騎乘之腳踏車
    ，致李韋德因而受有頭胸腹鈍挫傷、出血導致顱內出血、中
    樞衰竭死亡。嗣經警據報前往處理，陳皓當場坦承肇事，願
    受法院裁判。
二、案經李韋德配偶張輝娥、子李啟瑞、李健豪訴由臺北市政府
    警察局中山分局報告偵辦。
　　　　證據並所犯法條
一、證據清單及待證事項：
編號 證  據  名  稱 待  證  事  實 1 被告陳皓之供述 因前方車陣慢下來，向左切到第三車道，就撞上肇事之事實 2 告訴人張輝娥、李啟瑞、李健豪之指訴 被害人李韋德因車禍死亡之事實 3 道路交通事故現場圖、道路交通事故談話紀錄表、道路交通事故調查報告表 ㈠、㈡、道路交通事故當 事人酒精測定紀錄表、道路交通事故照片、行車紀錄器攝影光碟、行車紀錄器攝影畫面翻拍照片、臺北市交通事件裁決所110年12月17日北市裁鑑字第1103182261號函檢附之臺北市車輛事故鑑定會鑑定意見書 被告變換車道未注意安全距離及超速肇事之事實 4 臺北市政府消防局救護紀錄表、臺北市消防局救災救護指揮中心受理報案紀錄表、臺北市中山分局圓山派出所110報案紀錄單 、馬偕紀念醫院死亡證明書、相驗筆錄、相驗屍體證明書、檢驗報告書 被害人李韋德因車禍死亡之事實 5 道路交通事故肇事人自首情形紀錄表 被告自首之事實 
二、核被告所為，係犯刑法第276條過失致人於死罪嫌。被告對
    於未發覺之罪自首而受裁判，請依刑法第62條規定減輕其刑
    。
三、依刑事訴訟法第251條第1項提起公訴。
　  此　致
臺灣臺北地方法院
中　　華　　民　　國　 110　　年　　12　　月　　23　　日
　　　　　　　　　　　檢　察　官      李   建   論
本件正本證明與原本無異
中　　華　　民　　國　 111 　 年　　 1 　 月　   4  　日
                      書  記  官      馮   淑   棻
附錄本案所犯法條全文
中華民國刑法第276條
因過失致人於死者，處 5 年以下有期徒刑、拘役或 50 萬元以
下罰金。